臺灣桃園地方法院民事判決　　　　　　　 110年度婚字第159號
原　　　告　甲○○　
訴訟代理人　陳鼎正律師
被　　　告　丙○○　

上列當事人間請求離婚事件，本院於民國110 年11月18日言詞辯
論終結，判決如下：
    主      文
准原告與被告離婚。
訴訟費用由被告負擔。
    事實及理由
壹、程序方面：
一、按訴狀送達後，原告不得將原訴變更或追加他訴，但請求之
    基礎事實同一者、不甚礙被告之防禦及訴訟終結者，不在此
    限。次按原告於判決確定前，得撤回訴之全部或一部。但被
    告已為本案之言詞辯論者，應得其同意。訴之撤回，被告於
    期日到場，未為同意與否之表示者，自該期日起；其未於期
    日到場或係以書狀撤回者，自前項筆錄或撤回書狀送達之日
    起，10日內未提出異議者，視為同意撤回。民事訴訟法第25
    5 條第1 項第2 、7 款、第262 條第1 、4 項分別定有明文
    。又家事訴訟事件，除本法別有規定者外，準用民事訴訟法
    之規定，家事事件法第51條亦有明定。本件原告原起訴之聲
    明為先位請求離婚，並為備位聲明請求履行同居，嗣原告於
    110 年11月18日當庭撤回履行同居之備位聲明，而被告並未
    到庭為本案之言詞辯論，核與前揭規定尚無不合，自應准許
    。
二、被告經合法通知，無正當理由未於言詞辯論期日到場，核無
    民事訴訟法第386 條各款所列情形之一，爰依家事事件法第
    51條準用民事訴訟法第385 條第1 項前段規定，依原告之聲
    請，准由其一造辯論而為判決。
貳、實體方面：
一、原告主張：兩造於民國79年4 月7 日結婚，婚後育有子女乙
    ○○及劉瑞文（均已成年），被告自97年離職後，跟朋友在
    大陸投資事業，僅3 個月後即因投資不利撤資回台，有段時
    間閒賦在家，後來於97年底前往大陸工作工作一年半，每月
    回台一次，嗣離職回台，返台後仍三不五時前往大陸尋求投
    資，從此被告經常前往大陸鮮少在家，不知去向，詎料，被
    告在原告及子女皆不知情之情況下，於103 年向鄰居借錢，
    108 年4 月被告未與家人商量又離台去大陸，4 ～5 個月才
    回來一次，109 年1 月底去大陸之後，因隔離之故，被告僅
    與次子劉瑞文通話聯絡，109 年2 月底鄰居前來催討該筆債
    務，原告才知悉被告在外借錢，被告在隔離結束，曾致電予
    原告，原告告知鄰居來討債一事，被告表示該債務與原告及
    子女無關，從此便音訊全無，兩造之長子乙○○才向警察局
    申報被告失蹤，之後原告更收到債權人求償之訴訟通知，被
    告仍未能出面處理，被告失蹤至今已逾一年，音訊全無，顯
    無與原告維繫夫妻情分之意願，有惡意遺棄之事實，且兩造
    長期冷漠以對，婚姻早已名存實亡，是兩造感情基礎已不復
    存在，婚姻有難以維持之重大事由，爰依民法第1052條第1
    項第5 款、第2 項之規定，訴請擇一判決離婚。並聲明：如
    主文所示。
二、被告經通知，未於言詞辯論期日到場，亦未提出任何書狀為
    聲明或陳述。
三、經查，原告主張兩造於79年4 月7 日結婚，婚後育有子女乙
    ○○及劉瑞文（均已成年），兩造現婚姻仍存續中，被告自
    97年起經常為尋求生意上之投資往返兩岸工作，鮮少在家，
    不知去向，因此造長期冷漠以對，感情淡薄，嗣被告於109
    年1 月又出境至大陸，而於109 年2 月底鄰居前來催討債務
    ，原告才知悉被告在外積欠債務，經原告轉告被告關於鄰居
    討債一事後，被告從此便音訊全無，行方不明，經長子通報
    失蹤協尋，均無所獲，原告至今無法與被告取得聯繫，被告
    獨留原告在臺面對債權人之催討，令原告深感恐懼及壓力等
    情，業據原告提出戶口名簿、受（處）理失蹤人口案件登記
    表、入出境紀錄、財團法人海峽交流基金會函文、借據、郵
    政跨行匯款申請書、臺灣桃園地方法院109 年度訴字第1469
    號公文封為證，核與證人即兩造長子乙○○到庭證稱：從97
    年被告投資不利回台灣之後，就不會跟我們說他的行蹤，問
    他他都說是他的事，我們不用管，大概每隔半年會回來一趟
    ，108 年8 月、109 年1 月11日被告有回來過年，1 月31日
    又離開，2 月的時候開始有債權人來討債，被告有跟我弟弟
    聯絡，那是因為疫情被隔離，後來就沒有再聯絡，所以伊有
    在109 年3 月時報失蹤，原告希望兩造感情能好一點，被告
    卻很冷淡，所有事情也不會跟家裡的人討論、溝通，我們兄
    弟上大學後（約102 年）家裡經濟就都是媽媽在負擔，因為
    那時候起爸爸就沒有再拿錢出來，還會跟媽媽拿錢，也有跟
    媽媽的家人借錢，兩造離婚伊是認同的，因為都是原告單方
    面在支出家庭，且原告比較膽小，自己帶我們兩個很辛苦，
    知道被告的債權人有到家裡要錢，被告連鄰居都借錢，所以
    媽媽很害怕等語相符（見本院卷110 年11月18日言詞辯論筆
    錄），且經本院細卷附被告之入出境紀錄，可知被告確實於
    109 年1 月31日出境後，至今均無再入境之紀錄，亦查無被
    告於大陸地區地址，是依上開事證，堪認原告之主張為真實
    。
四、按夫妻有民法第1052條第1 項各款以外之重大事由，難以維
    持婚姻者，夫妻之一方得請求離婚，但其事由應由夫妻之一
    方負責者，僅他方得請求離婚，民法第1052條第2 項定有明
    文。上開法文所謂「難以維持婚姻之重大事由」，係指婚姻
    是否已生破綻而無回復之希望，應依客觀之標準進行認定，
    審認是否已達於倘處於同一境況，任何人均將喪失維持婚姻
    意欲之程度（最高法院94年度台上字第115 號判決意旨參照
    ）。又婚姻係以夫妻相互間之感情為立基，並以經營夫妻之
    共同生活為目的，故夫妻自應誠摯相愛，並互信、互諒，協
    力保持婚姻共同生活之圓滿及幸福。倘上開基礎已不復存在
    ，夫妻間難以繼續共同相處，彼此間無法互信、互諒，且無
    回復之可能時，自無仍令雙方繼續維持婚姻形式之必要，此
    時即應認夫妻間有「難以維持婚姻之重大事由」。婚姻如有
    難以維持之重大事由，於夫妻雙方就該事由均須負責時，應
    比較、衡量雙方之有責程度，僅責任較輕之一方得向責任較
    重之他方請求離婚，如雙方之有責程度相同，則雙方均得請
    求離婚，方符民法第1052條第2 項規定之立法本旨（最高法
    院95年度第5 次民事庭會議決議內容參照）。經查，被告經
    常以尋求投資為由前往大陸，鮮少返台，亦未向家人交代在
    大陸之行蹤與工作內容，甚而自102 年起未再負擔家中經濟
    ，經營家庭生活之態度消極，嗣被告於109 年1 月再度出境
    至大陸，於知悉債權人開始催討債務後，即音訊全無，兩造
    因此分居已1 年餘，婚姻關係早已名存實亡，堪認兩造婚姻
    已生重大破綻，客觀上任何人處於同一境況，均將喪失維持
    婚姻之意願。再衡以本件乃被告最後逕自離開兩造同住之處
    所，出境至大陸地區，最後更毫無音訊，應認被告就兩造婚
    姻破綻之發生，須負較重之責任。準此，原告依民法第1052
    條第2 項規定請求判決兩造離婚，洵屬有據，應予准許。至
    原告之離婚請求既經本院依上開規定審理後認屬有據，已如
    上述，則其另據同法條第1 項第5 款規定所為之離婚競合請
    求，即毋庸再為審酌，併此敘明。
五、據上論結，本件原告之訴為有理由，依家事事件法第51條、
    民事訴訟法第385 條第1 項前段、第78條，判決如主文。
中    華    民    國   110    年    11    月    26    日
                        家事法庭  法  官  謝伊婷
以上正本係照原本作成。
如對本判決上訴，須於判決送達後20日之不變期間內，向本院提
出上訴狀。
中    華    民    國   110    年    11    月    26    日
                                  書記官  温菀淳